【裁判字號】    97,審訴,1812
【裁判日期】    980219
【裁判案由】    清償債務
【裁判全文】
臺灣臺北地方法院民事判決            97年度審訴字第1812號
原      告  新加坡商星展銀行股份有限公司
法定代理人  己○○
訴訟代理人  癸○○
被      告  元記工業有限公司
法定代理人  乙○○
            戊○○
兼法定代理  庚○○
人
            甲○○
            辛○○
被      告  田皇企業有限公司
法定代理人  丁○○
被      告  明詠企業有限公司
法定代理人  丙○○
被      告  竹永企業有限公司
法定代理人  壬○○
當事人間請求清償借款事件，經本院於中華民國98年2 月10日言
詞辯論終結，判決如下：
    主      文
被告元記工業有限公司、庚○○、甲○○、辛○○應連帶給付原
告新台幣佰零柒萬仟佰肆拾陸元，及如附表一所示之利息
、違約金。
被告田皇企業有限公司、明詠企業有限公司、竹永企業有限公司
應各給付原告新台幣壹佰貳拾柒萬零捌拾元、新台幣壹佰壹拾陸
萬伍仟元、新台幣玖拾貳萬伍仟元，及分別自附表二所示付款提
示日起至清償日止，按年息百分六計算之利息。
前兩項之任一被告於該給付責任範圍內履行一部或全部給付，而
該給付之總金額合計達第一項之債權金額時，其餘未履行或未完
全履行給付責任之被告免除給付義務。
訴訟費用新台幣萬壹仟肆佰玖拾貳元由被告連帶負擔。
本判決第一項於原告以新台幣壹佰壹拾萬元為被告供擔保後，得
假執行。
    事實及理由
甲、程序方面：
一、被告元記工業有限公司、庚○○、甲○○、辛○○與原告業
    於融資貸款契約書第陸條、約定書第十三條約定合意以本院
    為第一審管轄法院，有融資貸款契約書、約定書在卷可稽，
    故本院自有管轄權。又原告主張被告元記工業有限公司（下
    稱元記公司）分別背書交付被告田皇企業有限公司（下稱田
    皇公司）、明詠企業有限公司（下稱明詠公司）、竹永企業
    有限公司（下稱竹永公司）開立之支票予原告用以清償其所
    積欠之借款，而其等間成立不真正連帶債務等情；依民事訴
    訟法第二十一條規定，本院就原告與被告田皇公司、明詠公
    司、竹永公司間訴訟亦有管轄權，合先敘明。
二、按解散之公司除因合併、分割或破產而解散外，應行清算；
    上開規定於公司經中央主管機關撤銷或廢止登記者準用之，
    公司法第二十四條、第二十六條之一分別定有明文。次按，
    有限公司之清算，以全體股東為清算人；又清算人有數人時
    ，得推定一人或數人代表公司，如未推定時，各有對於第三
    人代表公司之權，此於公司法第一百十三條準用第七十九條
    、第八十五條規定甚詳者。經查，被告元記公司、明詠公司
    及竹永公司分別於訴訟繫屬前之民國97年9月15日、97年9
    月19日及97年10月1日經主管機關廢止登記，尚未選任清算
    人一節，有公司登記資料查詢、臺灣桃園地方法院函在卷可
    稽（見本院卷第56頁），是原告以丙○○、壬○○為被告明
    詠公司、竹永公司之法定代理人，並於本院97年12月25日言
    詞辯論期日補正以戊○○、乙○○、甲○○、辛○○為被告
    元記公司之法定代理人，自無不合。
三、本件被告經合法通知，未於言詞辯論期日到場，核無民事訴
    訟法第三百八十六條所列各款情形，應依原告之聲請，由其
    一造辯論而為判決。
乙、得心證之理由：
一、原告主張：
  (一)原告新加坡商星展銀行股份有限公司依據銀行法第五十八條
    及金融機構合併法第五條、第十六條、第十八條規定，自97
    年5月24日起概括承受寶華商業銀行股份有限公司之資產、
    負債及營業（不含保留資產及保留負債）並繼續營業，相關
    權利義務自由原告概括承受。
  (二)被告元記公司邀同被告庚○○、甲○○、辛○○為連帶保證
    人，於95年10月25日向寶華商業銀行股份有限公司，借款新
    台幣（下同）1,500,000元，借款期間各自95年10月27日起
    至98年10月27日止，分36期，利息按年息7％固定計算，按
    期平均攤還本息。並均約定如未按期清償，逾期清償在六個
    月以內者，按上開利率10％，逾期超過六個月者，起過部份
    按上開利率20％計付違約金；如有任何一宗債務不依約清償
    本金或付息者，債務視為全部到期。
  (三)另被告元記公司亦邀同被告庚○○、甲○○、辛○○為連帶
    保證人，於96年12月21日向寶華商業銀行股份有限公司簽定
    綜合授信額度5,000,000元之授信綜合額度契約，動用期限
    自96年12月19日起至97年12月19日止，利息按原告基準利率
    加年息1.206％機動計算（現為7.625％），嗣後隨原告基準
    利率機動調整。並約定如未依約清償，債務視為全部到期外
    ，逾期清償在六個月以內者，按上開利率10％，超過六個月
    者，超過部份按上開利率20％計付違約金。嗣被告元記公司
    乃分別於97年5月14日、97年6月4日、97年6月16日申請動撥
    借款1,450,000元、1,170,000元、970,000元，共計
    3,590,000元。
  (四)詎被告元記公司就上開借款自97年7月27日、97年8月19日起
    即未依約清償，依約定書第五條第一款約定，債務視同全部
    到期，分別尚欠本金663,325元、2,441,021元暨利息、違約
    金等迄未給付，迭經催討，均置之不理。而被告庚○○、甲○○、辛○○既為連帶保證人，依約自應負擔連帶清償責任
    。
  (五)又被告元記公司曾背書交付被告田皇公司、明詠公司及竹永
    公司所分別簽發如附表二所示之支票各一紙予原告，用以清
    償被告元記公司積欠之前述借款，惟前開票據屆期提示均遭
    退票，則被告田皇公司、明詠公司及竹永公司既為前揭票據
    之發票人，依法應負給付票款之責。且前述被告元記公司、
    庚○○、甲○○、辛○○對原告所負借款債務，與被告田皇
    公司、明詠公司及竹永公司對原告所負票款債務，為不真正
    連帶債務，其中一項被告為清償時，他項被告即在清償範圍
    內同免給付義務。
  (六)為此本於消費借貸、連帶保證契約及票據之法律關係，起訴
    請求被告連帶返還借款本息及違約金等語。並聲明：除假執
    行供擔保金額外（原告僅就主文第一項部分聲請供擔保假執
    行），如主文所示。
二、被告未於言詞辯論期日到場，亦未提出書狀作何聲明或陳述
    。
三、兩造不爭執之事實：
    本件原告主張如前一所述之事實，已據其提出行政院金融監
    督管理委員會函、融資貸款契約書、授信綜合額度契約、約
    定書、動撥通知書、有限公司變更登記表、一般放款全部查
    詢單、一般放款往來明細查詢單、一般放款放出查詢單、放
    款利率表查詢單、支票及退票理由單為證。被告經於相當時
    期受合法之通知，而於言詞辯論期日不到場，亦未提出準備
    書狀爭執，依民事訴訟法第二百八十條第三項準用第一項規
    定，視同對原告主張之前述事實為自認，自堪信原告主張為
    真實。
四、從而，原告依消費借貸、連帶保證契約及票據之法律關係，
    請求被告元記公司、庚○○、甲○○、辛○○連帶給付借款
    本息、違約金如主文第一項所示，及請求被告田皇公司、明
    詠公司及竹永公司給付如主文第二項所示之票款及各自支票
    提示日起算之法定遲延利息亦有理由，應予准許。而本件如
    主文第一項所示之借款債務與第二項所示之票款債務，為不
    真正連帶債務關係，於其中任一項被告給付時，原告之債權
    於該給付範圍內同獲滿足之清償，故他項被告於該給付範圍
    內同免責任。
五、訴訟費用之負擔：本件第一審裁判費為31,492元，應由被告
    連帶負擔，爰確定如主文第四項所載。
丙、假執行之宣告：
    就主文第一項部分，原告陳明願供擔保，請求宣告假執行，
    核無不合，茲酌定擔保金額，予以准許。
丁、結論：原告之訴為有理由，並依民事訴訟法第三百八十五條
    第一項前段、第八十五條第二項、第三百九十條第二項，判
    決如主文。
中    華    民    國    98    年    2     月    19    日
                  民事第六庭  法  官  賴錦華
以上正本係照原本作成。
如對本判決上訴，須於判決送達後二十日之不變期間內，向本院
提出上訴狀。
中    華    民    國    98    年    2     月    19    日
                              書記官  張馨文


司法院資訊處製作；財團法人民間司法改革基金會備份。
